最高法院刑事判決　　　　　　一○○年度台上字第一四五九號
上　訴　人　陳峻豪
上列上訴人因強盜等罪案件，不服台灣高等法院台中分院中華民
國一○○年一月二十七日第二審判決（一○○年度上訴字第七六
號，起訴案號：台灣台中地方法院檢察署九十九年度偵字第二○
二四六號），提起上訴，本院判決如下：
    主  文
上訴駁回。
    理  由
按刑事訴訟法第三百七十七條規定：上訴於第三審法院，非以判
決違背法令為理由，不得為之。是提起第三審上訴，應以原判決
違背法令為理由，係屬法定要件。且必須依據卷內資料為具體之
指摘，並足據以辨認原判決已具備違背法令之形式，始屬相當。
本件原判決綜合全案證據資料，本於事實審法院之推理作用，認
定上訴人陳峻豪有其犯罪事實欄一之(一)、(二)、(三)所載攜帶兇器強
盜既遂（二次）及未遂（一次）犯行，因而維持第一審論上訴人
以攜帶兇器強盜二罪，每罪各處有期徒刑七年二月；及攜帶兇器
強盜未遂一罪，並依刑法第六十二條前段規定減輕其刑後，處有
期徒刑二年，並定其應執行之刑有期徒刑十二年之判決，而駁回
上訴人在第二審之上訴。已詳敘其所憑證據及認定之理由（上訴
人於警詢、偵查、第一審及原審均坦承犯行不諱），俱有卷存之
證據資料可資覆按。上訴人上訴意旨略以：伊犯罪後被羈押時檢
驗出有「後天免疫缺乏症候群」（即俗稱「愛滋病」），原判決
未適用刑法第五十九條規定酌減其刑，自屬不當。又伊所犯係屬
強制辯護案件，原審雖指定公設辯護人郭博益為伊辯護，但該公
設辯護人並未提出答辯狀，顯與未經指定辯護人為其辯護無異云
云。惟刑法第五十九條之酌量減輕其刑，必須犯罪之情狀在客觀
上顯可憫恕，認科以最低度刑仍嫌過重者，始有其適用。至被告
於犯罪後驗出身體罹患某種疾病，與其犯罪情狀在客觀上是否顯
可憫恕無涉。上訴意旨謂其罹患「後天免疫缺乏症候群」之病症
，並據此認其犯罪情狀顯可憫恕，而指摘原判決未適用刑法第五
十九條規定酌減其刑為不當，自非適法之第三審上訴理由。又辯
護人為被告辯護之方式，並不以提出書狀為限，於審判期日以言
詞為被告辯護，亦屬之。本件上訴人所犯刑法第三百三十條第一
項及第二項之加重強盜既遂及未遂之罪，係屬刑事訴訟法第三十
一條第一項所規定之強制辯護案件，原審已依該條規定指定公設
辯護人郭博益為上訴人辯護，該公設辯護人除於原審審判期日已
到庭為上訴人辯護外，同時提出辯護書一份存卷（見原審卷第三
十八頁），並均以上訴人始終坦承犯行而於辯論時陳稱：「上訴
人就攜帶兇器強盜犯行均坦承，而第三件（強盜）有符合自首，
第一審未考慮上訴人身心狀況及犯後態度斟酌減刑，請鈞院從輕
量刑」等語，有原審審判筆錄可稽（見原審卷第三十四頁反面）
；可見公設辯護人郭博益已到庭為上訴人作有利之辯護。上訴意
旨以公設辯護人未提出答辯狀，認其於原審未經該公設辯護人辯
護一節，洵有誤會。是本件上訴意旨並非依據卷內資料具體指摘
原判決有何違法情形，徒憑己見，漫指原判決不當，自不足據以
辨認原判決已具備違背法令之形式。按之首揭說明，其上訴均為
違背法律上之程式，應併予駁回。
據上論結，應依刑事訴訟法第三百九十五條前段，判決如主文。
中    華    民    國  一○○  年    三    月  二十四  日
                      最高法院刑事第六庭
                          審判長法官  洪  文  章  
                                法官  王  居  財  
                                法官  郭  毓  洲  
                                法官  沈  揚  仁  
                                法官  林  瑞  斌  
本件正本證明與原本無異
                                      書  記  官  
中    華    民    國  一○○  年    三    月  二十八  日
                                                      K